臺灣澎湖地方法院刑事判決　　　　　　　　　　　　　　九十一年度訴字第三四號
　　公　訴　人　臺灣澎湖地方法院檢察署檢察官
　　被　　　告　甲○○
　　被　　　告　乙○○
右列被告因違反選舉罷免法等案件，經檢察官提起公訴（九十一年度選偵字第二五、
二六、二九號），本院判決如左：
    主  文
甲○○對於有投票權之人，交付賄賂，而約其投票權為一定之行使，處有期徒刑伍月
，如易科罰金，以參佰元折算壹日，褫奪公權貳年。
乙○○有投票權之人，收受賄賂，而許以其投票權為一定之行使，處有期徒刑貳月，
如易科罰金，以參佰元折算壹日，褫奪公權壹年。收受之賄賂新台幣伍佰元之紙鈔壹
張沒收之，如不能沒收時，追徵其價額。
    事  實
一、甲○○為使參選澎湖縣馬公市第七屆市民代表登記第四號之候選人黃武龍得以順
  利當選，竟基於對有投票權人行求、交付賄賂，並約定投票權為一定行使之故意
    ，明知其女乙○○與其同係設籍於澎湖縣馬公市烏崁里二一號，為定於民國九
    十一年六月八日舉行公開投票之澎湖縣馬公市第七屆市民代表第三選舉區內之有
    投票權人，竟於九十一年六月一日或二日下午十時至十一時許，至乙○○所任職
    位於澎湖縣馬公市○○路第二漁港前之「順仔海產店」內，交付乙○○新台幣（
    下同）五百元之現金（以下稱系爭款），囑其將選票投與第三選舉區內登記第四
    號之市民代表候選人黃武龍。乙○○於收受上開五百元賄賂後，應允將選票投與
    該市民代表候選人黃武龍，隨即將該五百元賄款充繳健保費，花用殆盡。
二、案經澎湖縣政府警察局移送及臺灣澎湖地方法院檢察署檢察官自動檢舉偵查起訴
    。
    理  由
一、訊據被告甲○○、乙○○均不否認右揭交付與收受現金五百元之事實，惟均否認
    有何賄選行為，甲○○辯稱：因病就診，所需醫療費均由兒女支應，系爭款係醫
    療剩餘款，交還乙○○云云；乙○○辯稱：雖在警、偵訊中承認收受系爭款為賄
    選款，純係聽錯誤認之故，實際與賄選無關云云。然查：(一)本件被告乙○○對於
    其父即被告甲○○向其行賄當日之時、地、費用、投選對象等情節，於警訊及偵
    查中供述綦詳，有警訊筆錄第八、九頁及九十一年度選偵字第二五號卷第四、五
    頁可按，且內容一致，雖然對於買票的日期無法詳細記憶，然並無礙於全案賄選
    事實之成立；(二)被告甲○○、乙○○二人係屬父女關係，感情良好，業經乙○○
    供承於卷，核與甲○○供陳兒女提供其金錢就醫看診乙情吻合，堪信父女情深，
    若非事實，豈有女兒故意誣陷父親之理？(三)何況乙○○自承不知拿錢投票是違法
    ，參同前偵查卷第五頁，在在證實乙○○之自白出於任意性及前後相容，足信屬
    實，被告前揭辯解無非事後圖免之詞，不足採信，被告等二人之罪證已臻明確，
    犯行均堪認定。
二、核被告甲○○所為，係犯公職人員選舉罷免法第九十條之一第一項之對有投票權
    人交付賄賂之罪。被告乙○○則係犯刑法第一百四十三條第一項之投票受賄罪。
    被告乙○○於警訊、偵查中自白其收受賄賂之犯行，應依公職人員選舉罷免法第
    九十七條之二第一項後段之規定，減輕其刑。爰審酌公職人員選舉之結果，關乎
    國家之施政、法律之興廢、公務員之進退、民主憲政之興衰，影響國家根基及人
    民之權益至深且鉅，被告不思傾力防杜賄選，竟反其道，以身試法，敗壞選風，
    腐蝕民主政治之根基，竟交付或收受賄賂賄選，妨害投票之公正、公平及純潔，
    戕害民主政治之健全發展，不宜輕宥，惟被告均無前科紀錄，此有台灣澎湖地方
    法院檢察署刑案資料查註紀錄表及台灣高等法院被告全國前案紀錄表各二紙附卷
    可稽，素行頗佳及交付、收受之賄賂為五佰元，金額非巨，以及被告之家庭、教
    育、經濟等一切情狀，分別量處如主文之刑並諭知易科罰金之折算標準。又被告
    受有期徒刑以上刑之宣告，爰依公職人員選舉罷免法第九十八條第三項之規定，
    各併予宣告褫奪公權二年、一年。被告乙○○收受之賄賂五百元之紙鈔一張，未
    經扣案，僅據其供述花用完畢等語，尚乏證據證明已經滅失，爰依刑法第一百四
    十三條第二項之規定，併宣告沒收之，如不能沒收時（收受之五百元紙鈔一張，
    數量單一，無全部或部分沒收之問題），追徵其價額。
據上論斷，應依刑事訴訟法第二百九十九條第一項前段，公職人員選舉罷免法第九十
條之一第一項、第九十七條之二第一項後段、第九十八條第三項，刑法第一百四十三
條第一項、第二項、第十一條前段、第四十一條第一項前段、第三十七條第二項，罰
金罰鍰提高標準條例第一條前段、第二條，判決如主文。
本案經檢察官葉麗琦到庭執行
中    華    民    國      九十一      年    七        月      廿五      日
                                臺 灣 澎 湖 地 方 法 院 刑 事 庭
                                      法      官  周    祖    民
右正本證明與原本無異。
如不服本判決，應於送達後十日內，向本院提出上訴狀（須附繕本）。
中    華    民    國      九十一      年    七        月      廿六      日
                                      書  記  官  楊    依    靚
論罪法條：
公職人員選舉罷免法第九十條之一第一項：
對於有投票權之人，行求期約或交付賄賂或其他不正利益，而約其不行使投票權或為
一定之行使者，處五年以下有期徒刑，得併科新台幣四十萬元以上四百萬元以下罰金
公職人員選舉罷免法第九十七條之二第一項後段：
犯第八十九條第二項之罪或刑法第一百四十三條第一項之罪，於犯罪後三個月內自首
者，免除其刑；逾三個月者，減輕或免除其刑；在偵查或審判中自白者，減輕其刑。
公職人員選舉罷免法第九十八條第三項：
犯本章之罪或刑法分則第六章之妨害投票罪，宣告有期徒刑以上之刑者，並宣告褫奪
公權。
刑法第一百四十三條第一項、第二項：
有投票權之人，要求期約或收受賄賂或其他不正當利益，而許以不行使其投票權或為
一定之行使者，處三年以下有期徒刑，得併科五千元以下罰金。
犯前項之罪者，所收受之賄賂沒收之。如全部或一部不能沒收時，追徵其價額。
